ACORDAO-COMPLETO-2557671

ACÓRDÃO 2289/2022 ATA 40/2022 - PLENÁRIO

VISTOS, relatados e discutidos estes autos de representação com pedido de medida cautelar, de autoria do Procurador Geral da República, noticiando erro no cálculo do teto de gastos estabelecido para o Ministério Público da União (MPU) em razão da Medida Provisória 711/2016, e solicitando, em caráter liminar e, posteriormente, de forma definitiva, que "essa Corte de Contas determine que o valor de R$ 105.013.943,00, efetuado erroneamente através de crédito extraordinário seja corrigido e computado como parte do teto estabelecido para o Ministério Público da União", 
ACORDAM os Ministros do Tribunal de Contas da União, reunidos em sessão plenária, ante as razões expostas pelo, em: 
9.1. com fulcro no art. 276, caput, do Regimento Interno/TCU, referendar a medida cautelar adotada pelo relator por meio do despacho contido na peça 56 destes autos, transcrito no Relatório que precede este acórdão, bem como as medidas acessórias constantes no mencionado despacho; 
9.2. encaminhar cópia desta deliberação ao Supremo Tribunal Federal, o Conselho Nacional do Ministério Público e a Secretaria de Orçamento Federal

Representação com pedido de medida cautelar, de autoria do Procurador Geral da República, noticiando erro no cálculo do teto de gastos estabelecido para o Ministério Público da União (MPU). Solicitação da extensão dos efeitos da medida para o Poder Judiciário e para o Conselho Nacional do Ministério Público.

Ministério Público da União; Secretaria de Orçamento Federal - MP.

3. Interessados/Responsáveis: não há.

13.1. Ministros presentes: Vital do Rêgo (na Presidência), Walton Alencar Rodrigues, Benjamin Zymler, Augusto Nardes, Bruno Dantas (Relator), Jorge Oliveira e Antonio Anastasia.
13.2. Ministros-Substitutos convocados: Augusto Sherman Cavalcanti e Marcos Bemquerer Costa.
13.3. Ministro-Substituto presente: Weder de Oliveira.

BRUNO DANTAS

Adoto como relatório o despacho que fundamentou a concessão da medida cautelar ora em apreciação (peça 56) : 
"Trata-se de Representação, com pedido de medida cautelar, de autoria do Procurador Geral da República, noticiando erro no cálculo do teto de gastos estabelecido para o Ministério Público da União (MPU) em razão da Medida Provisória 711/2016, e solicitando, em caráter liminar e, posteriormente, de forma definitiva, que 'essa Corte de Contas determine que o valor de R$ 105.013.943,00, efetuado erroneamente através de crédito extraordinário seja corrigido e computado como parte do teto estabelecido para o Ministério Público da União'. 
Considerando presentes o fumus boni juris e o periculum in mora, concedi a cautelar por meio do despacho proferido à peça 3, o qual foi referendado por esta Corte pelo Acórdão 3072/2019-TCU-Plenário. 
Desta feita, os autos foram remitidos a este gabinete pela Secretaria de Macroavaliação Governamental (Semag) para que fosse examinado o requerimento do Supremo Tribunal Federal à peça 51, conforme instrução à peça 54.
No referido requerimento, o presidente do Supremo Tribunal Federal e do Conselho Nacional de Justiça, Ministro Luiz Fux, fazendo referência à decisão proferida neste processo em 19/02/2020, solicita a extensão dos efeitos da referida cautelar ao Poder Judiciário da União, dado que seus órgãos também foram prejudicados pelos vícios da Medida Provisória 711/2016. Requer, ainda, que os efeitos orçamentários da decisão tenham início em 2023.
Esclareço que os efeitos da medida cautelar concedida ao Ministério Público da União já foram estendidos ao Poder Judiciário da União, conforme despacho à peça 21, já referendado pelo Plenário, o que pode ser observado pela leitura do seguinte trecho:
'Com efeito, verifico que a MP 711/2016 também atingiu o cálculo do teto de gastos do Poder Judiciário ao tratar a despesa corriqueira de auxílio-moradia como crédito extraordinário, excluindo, assim, o seu montante para fins de obtenção do limite de gastos do órgão. 
Tal fato foi confirmado pela Secretaria de Orçamento Federal do Ministério da Economia por meio do expediente constante à peça 16. 
Sendo assim, defiro o pedido do Supremo Tribunal Federal, estendendo os efeitos da cautelar constante à peça 3 ao Poder Judiciário da União.'
Assim, reitero a extensão dos efeitos da referida medida ao Poder Judiciário da União, uma vez que o equívoco noticiado nestes autos também ocorreu no âmbito daquele Poder.
Outrossim, defiro o pedido para que os efeitos orçamentários da decisão tenham início a partir do exercício de 2023, conforme solicitado pelo requerente, uma vez que é decorrência lógica da deliberação a correção do cálculo do teto após o erro de cálculo ocorrido em 2017.
Acrescento que, embora não tenha sido mencionado na instrução da Semag à peça 54, também houve requerimento do Conselho Nacional do Ministério Público (CNMP) , datado de 10/3/2021, para que os efeitos da cautelar se estendessem àquele órgão, "a fim de incrementar a base da sua proposta orçamentária para o exercício de 2022".
Considerando que o equívoco também atingiu o cálculo do teto de gastos do Conselho Nacional do Ministério Público, reputo ser pertinente a extensão dos efeitos da cautelar também ao Conselho Nacional do Ministério Público. 
Todavia, tendo em vista que já estamos em 2022, os efeitos orçamentários devem se dar a partir da proposta orçamentária de 2023, conforme também decidido em relação ao Poder Judiciário.
Diante do exposto, em suma, DECIDO:
deferir o pedido do Supremo Tribunal Federal constante à peça 51, estendendo os efeitos da medida cautelar concedida à peça 3 ao Poder Judiciário da União, com efeitos orçamentários a partir de 2023;
deferir o pedido do Conselho Nacional do Ministério Público (CNMP) constante à peça 49, estendendo os efeitos da medida cautelar concedida à peça 3 ao CNMP, com efeitos orçamentários a partir de 2023;
comunicar o Supremo Tribunal Federal, o Conselho Nacional do Ministério Público e a Secretaria de Orçamento Federal acerca deste despacho;
após as comunicações, restituir os autos à Secretaria de Macroavaliação Governamental para que examine o mérito do processo."
	É o relatório.

não há

Não atuou.

REPRESENTAÇÃO. SUPOSTO ERRO NO CÁLCULO DO TETO DESTINADO AO MINISTÉRIO PÚBLICO DA UNIÃO (MPU). CONCESSÃO DE CAUTELAR. PEDIDOS PARA ESTENDER OS EFEITOS DA CAUTELAR AO PODER JUDICIÁRIO DA UNIÃO E AO CONSELHO NACIONAL DO MINISTÉRIO PÚBLICO. SITUAÇÃO IDÊNTICA AO DO MPU. DEFERIMENTO.

REPRESENTAÇÃO (REPR)

Secretaria de Macroavaliação Governamental (Semag).

Trata-se de Representação, com pedido de medida cautelar, de autoria do Procurador Geral da República, noticiando erro no cálculo do teto de gastos estabelecido para o Ministério Público da União (MPU) em razão da Medida Provisória 711/2016, e solicitando, em caráter liminar e, posteriormente, de forma definitiva, que esta Corte de Contas determine a correção do teto de gastos do Ministério Público da União, que equivocadamente não computou as despesas decorrentes de pagamento com auxílio moradia. 
2.	Considerando presentes o fumus boni juris e o periculum in mora, concedi a cautelar por meio do despacho proferido à peça 3, o qual foi referendado por esta Corte pelo Acórdão 3072/2019-TCU-Plenário. 
3.	Desta feita, os autos foram remitidos a este gabinete pela Secretaria de Macroavaliação Governamental (Semag) para que fosse examinado o requerimento do Supremo Tribunal Federal para a extensão dos efeitos da referida cautelar ao Poder Judiciário da União, dado que seus órgãos também foram prejudicados pelos vícios da Medida Provisória 711/2016. 
4.	Semelhante pedido também foi feito pelo Presidente do Conselho Nacional do Ministério Público à peça 49.
5.	A partir das razões de decidir apresentadas no despacho transcrito no relatório precedente, adotei a medida cautelar solicitada, deferindo os pedidos para estender os efeitos da medida cautelar concedida à peça 3 aos referidos solicitantes.
Ante o exposto, com fundamento no art. 276, § 1º, do Regimento Interno do TCU, VOTO por que seja adotada a decisão que ora submeto à apreciação deste Colegiado.
TCU, Sala das Sessões, em 19 de outubro de 2022.
Ministro BRUNO DANTAS 
Relator